臺灣高等法院民事裁定
110年度抗字第1386號
抗  告  人  兆豐國際商業銀行股份有限公司內湖科學園區分公
            司      
法定代理人  鄧世蘭  


相  對  人  王榮昌  

            張靜慧  
            王秋萍  
上列當事人間假扣押聲明異議事件，抗告人對於中華民國110年
10月21日臺灣士林地方法院110年度全事聲字第32號裁定提起抗
告，本院裁定如下：
    主  文
一、原裁定及原法院司法事務官於民國110年9月30日110年度司
    裁全字第531號裁定關於駁回抗告人後開第二項之聲請部分
    均廢棄。
二、抗告人以新臺幣伍佰萬元或同面額之中央政府建設公債109
    年度甲類第6期債票為相對人供擔保後，得對於相對人之財
    產於新臺幣壹仟伍佰萬元之範圍內為假扣押。
三、相對人如以新臺幣壹仟伍佰萬元為抗告人供擔保後，得免為
    或撤銷假扣押。
四、抗告訴訟費用由相對人負擔。
    理  由
一、按假扣押制度乃為保全債權人將來之強制執行，並得命其供
    擔保以兼顧債務人權益之保障，所設暫時而迅速之簡易執行
    程序，是民事訴訟法第523條第1項所稱「有日後不能強制執
    行或甚難執行之虞」之「假扣押之原因」者，本不以債務人
    浪費財產、增加負擔或將其財產為不利益之處分，致達於無
    資力之狀態，或債務人移住遠方、逃匿無蹤或隱匿財產等積
    極作為之情形為限，祇須合於該條項「有日後不能強制執行
    或甚難執行之虞」之條件，即足當之。倘債務人對債權人應
    給付之金錢或得易為金錢請求之債權，經催告後仍斷然堅決
    拒絕給付，且債務人現存之既有財產，已瀕臨成為無資力之
    情形，或與債權人之債權相差懸殊，將無法或不足清償滿足
    該債權，在一般社會之通念上，可認其將來有不能強制執行
    或甚難執行之虞之情事時，亦應涵攝在內。又債權人聲請假
    扣押，就假扣押之原因，絲毫未提出能即時調查之證據以釋
    明者，固應駁回其聲請，惟假扣押之原因如經釋明而有不足
    ，法院仍得命供擔保以補其釋明之不足，准為假扣押，此觀
    同法第526條第1項、第2項規定自明。（最高法院98年度台
    抗字第746號裁定意旨參照）。又稱「釋明」者，係使法院
    就某事實之存否，得到「大致為正當」之心證，即為已足，
    與「證明」係當事人提出之證據方法，足使法院產生堅強心
    證，可以確信其主張為真實者，尚有不同。
二、本件聲請及抗告意旨略以：銓茂電子科技股份有限公司（下
    稱銓茂公司）與抗告人簽立綜合授信契約，約定授信借款總
    額度為新臺幣（下同）2,000萬元，並邀同相對人為連帶保
    證人。惟銓茂公司及相對人於民國（下同）110年9月16日失
    聯，110年9月17日屆期款項未清償，並有金額600萬元之支
    票遭退票，經抗告人於110年9月22日以其對銓茂公司所負存
    款返還債務相抵銷後，銓茂公司尚積欠本金1,419萬9,221元
    及自110年9月22日起算之利息、違約金。抗告人於110年9月
    23日催告還款未獲置理，且銓茂公司另積欠高額債務，並有
    因存款不足退票未清償註記3張之紀錄。相對人王榮昌、張
    靜慧、王秋萍分別為銓茂公司董事長、董事、監察人，現因
    公司停止營業，已無收入，均有資產信用狀況惡化，瀕臨無
    資力之狀態，且王榮昌背書之支票金額達1,100萬元已遭退
    票，顯有增加負擔，資產信用貶落之情形。抗告人為防止日
    後有不能執行債權之虞，自有保全債權之必要，並願供擔保
    以代釋明之不足，請准對債務人及相對人之財產於1,500萬
    元範圍內為假扣押。原法院司法事務官裁定准許抗告人以現
    金500萬元或同面額之中央政府建設公債109年度甲類第6期
    債票供擔保後，就銓茂公司之財產於1,500萬元範圍內為假
    扣押，但駁回抗告人其餘聲請。銓茂公司並未聲明不服，已
    告確定。抗告人就原裁定駁回聲請部分提出異議，原法院駁
    回抗告人之異議，抗告人為此提起抗告。
三、經查抗告人已釋明假扣押之請求為：銓茂公司向抗告人借款
    ，約定授信總額度為2,000萬元，並邀同相對人為連帶保證
    人。惟銓茂公司及相對人自110年9月17日起未依約清償債務
    ，尚積欠1,419萬9,221元本息與違約金未清償等語，並提出
    綜合授信契約、授信約定書、連帶保證書影本為憑（見原法
    院卷第16至37頁），則據此足證抗告人已釋明其假扣押之請
    求。
四、次查抗告人釋明假扣押之原因為：相對人王榮昌、張靜慧、
    王秋萍則分別為銓茂公司董事長、董事、監察人，現因公司
    停止營業，已無收入。且王榮昌背書之支票金額達1,100萬
    元已遭退票，並遭其他債權人持銓茂公司、王榮昌、張靜慧
    共同簽發之本票向法院聲請准許強制執行。張靜慧所有臺北
    市○○區○○路0段000巷000弄00號9樓房屋於110年10月14日遭
    其他債權人假扣押，王秋萍所有新北市○○區○○街00號2樓房
    屋於110年10月14日經設定第三順位抵押權予第三人。王榮
    昌、張靜慧、王秋萍均有增加負擔、資產信用狀況惡化情形
    ，已瀕臨無資力狀態等語，有第二類票據信用資料查覆單、
    票據影像查詢資料影本（見原法院卷第38至43頁）、票據查
    詢資料、原法院另案110年度司票字第9313號裁定、臺灣臺
    北地方法院110年度司票字第16609號本票裁定、建物登記謄
    本影本可憑（見本院卷第21至28頁）。則依抗告人所提上開
    證據，並綜合上情及一般社會通念，足使本院對假扣押之原
    因，即日後有不能強制執行或甚難執行之虞，得到大致為正
    當之薄弱心證，堪信抗告人就假扣押之原因非全未釋明。惟
    抗告人既陳明願供擔保以補釋明之不足，是依上開說明，本
    院即得定相當之擔保，命供擔保後為假扣押，並酌定相對人
    供擔保金額之諭知，得免為假扣押或撤銷假扣押。原法院司
    法事務官處分駁回抗告人對相對人之假扣押聲請，原裁定復
    駁回抗告人之異議，容有未合。抗告意旨指摘原裁定不當，
    為有理由，爰由本院將原裁定及原法院司法事務官關於此部
    分之處分廢棄，並裁定如主文第三項所示。
五、又按關於假扣押聲請之裁定，得為抗告。抗告法院為裁定前
    ，應使債權人及債務人有陳述意見之機會。固為民事訴訟法
    第528條第1項、第2項所明定。惟按假扣押之規定，係為債
    權人保全強制執行而設，其程序具有隱密及快速處理之特性
    ，以防免債務人預知而脫產，其執行應依強制執行法第
　　132條第1項規定，於假扣押裁定送達債務人之同時或送達前
    為之。故於債權人對於駁回其假扣押聲請之裁定提起抗告，
    其隱密性仍應予維持，不得使債務人知悉而有陳述意見之機
    會。從而民事訴訟法第528條第2項規定具有隱藏性法律漏洞
    ，應就該項規定為合目的性限縮解釋，不包括債權人對於駁
    回其假扣押聲請之裁定提起抗告之情形。故本院於裁定前不
    通知相對人陳述意見，附此敘明。
六、據上論結，本件抗告為有理由，爰裁定如主文。
中　　華　　民　　國　　110 　年　　12　　月　　16　　日
                  民事第二庭
                      審判長法  官  陳容正
                            法  官  劉素如
                            法  官  邱  琦
正本係照原本作成。
本裁定除以適用法規顯有錯誤為理由外，不得再抗告。如提起再
抗告，應於收受送達後10日內委任律師為代理人向本院提出再抗
告狀。並繳納再抗告費新臺幣１千元。
中　　華　　民　　國　　110 　年　　12　　月　　16　　日
                            書記官  廖月女